【裁判字號】    95,訴,117
【裁判日期】    950331
【裁判案由】    侵權行為損害賠償
【裁判全文】
臺灣臺南地方法院民事判決               95年度訴字第117號
原      告  丁○○○
                        弄55.
            甲○○○
            庚○○
            戊○○
兼上五人共同
訴訟代理人  己○○
被      告  上好加油站股份有限公司
                        號
法定代理人  丙○○
被      告  乙○○
上列當事人間請求侵權行為損害賠償事件，本院於民國九十五年
三月十七日辯論終結，判決如下：
    主  文
被告應連帶給付原告丁○○○新台幣陸拾萬陸仟貳佰伍拾肆元
；連帶給付原告己○○新台幣伍拾萬陸仟肆佰零陸元；連帶給付
原告楊玉蘭、庚○○、戊○○各新台幣拾貳萬元；並均自民國
九十四年十二月二十四日起至清償日止，按週年利率百分之五計
算之利息。
訴訟費用由被告連帶負擔。
本判決於原告丁○○○以新台幣貳拾壹萬貳仟元；原告己○○以
新台幣壹拾柒萬元；原告楊玉蘭、庚○○、戊○○各以新台幣壹
拾壹萬元供擔保後，得為假執行。
    事實及理由
一、原告主張：
（一）聲明：求為判決如主文第一項所示，並陳明願供擔保請准
      宣告假執行。
（二）陳述：
    一被告乙○○受僱於被告上好加油站股份有限公司，擔任台
      南縣柳營鄉「上好加油站」站長職務，平素負責駕駛車牌
      號碼ＦＵ－五六九號自大貨車載運機油等貨物。民國（下
      同）九十三年九月十三日十八時三十五分許，被告乙○○
      駕駛上揭自大貨車載運機油至客戶處後，欲返回上好加油
      站，沿台南縣六甲鄉龜港村台一線內側快車道由南向北方
      向行駛，途經該路二九七．一公里處之設有閃光黃燈號誌
      路口時，本應注意行經設有閃光黃燈號誌交岔路口，應減
      速慢行；及汽車行駛時，駕駛人應注意車前狀況，並隨時
      採取必要之安全措施，以避免危險之發生，而依當時之天
      候晴、路面乾燥、無缺限亦無障礙物，夜間有照明路段、
      視距良好，並無不能注意之情事，詎乙○○應注意、能注
      意，竟疏未注意行經設有閃光黃燈號誌交岔路口，應減速
      慢行，並疏於注意車前動態，適原告之被繼承人楊呆騎乘
      腳踏車由東往西方向騎駛欲穿越該路口，被告乙○○因煞
      避不及，致其所駕駛上揭自大貨車前車頭處撞擊楊呆所騎
      乘腳踏車之左側車身，楊呆因而人車倒地，受有「右後枕
      頭皮挫傷、兩側耳向性滲漏、口腔大量血性分泌物、兩側
      肋骨骨折、左腓骨骨折」等嚴重傷害，經送醫急救，仍因
      「顱骨骨折併內出血、頭胸撞挫傷氣胸」延至九十三年九
      月十三日十九時二十分不治死亡，全案經檢察官提起公訴
      後，最終經台灣高等法院台南分院判處有期徒刑八月確定
      在案。
    二按車輛行經設閃光黃燈號誌路口，應減速接近，注意安全
      ，小心通過；汽車行駛時，駕駛人應注意車前狀況，並隨
      時採取必要之安全措施。道路交通標誌標線號誌設置規則
      第二百十一條第一項第一款及道路交通安全規則第九十四
      條第三項分別定有明文。被告乙○○於前揭時地駕車，本
      應注意上揭規定，且依當時情形，客觀上又無不能注意之
      情事，竟疏未注意行經設有閃光黃燈號誌交岔路口，應減
      速慢行，及疏未注意車前動態，即貿然通過路口，因而肇
      事，導致被害人楊呆死亡，被告乙○○已違上揭道路交通
      安全規則第四條第三項之注意意務，具有過失，其其過失
      行為與被害人之死亡結果間有相當因果關係，洵堪認定。
    三依民法第一百八十四條第一項前段規定：因故意或過失，
      不法侵害他人之權利者，須負損害賠償責任；而不法侵害
      他人致死者，對於支出殯葬費之人，亦應負損害賠償責任
      。被害人對於第三人負有法定養義務者，加害人對於該第
      三人亦應負損害賠償責任。不法侵害他人致死者，被害人
      之父、母、子、女及配偶，雖非財產上之損害，亦得請求
      賠償相當之金額。民法第一百九十二條、第一百九十四條
      亦分別定有明文。次按「受僱人因執行職務，不法侵害他
      人之權利者，由僱用人與行為人連帶負賠償責任。」亦為
      民法第一百八十八條第一項前段所明定。經查本件車禍事
      故之發生，係因被告乙○○駕駛不當，依法自應負損害賠
      償責任無疑，而被告上好加油站股份有限公司係被告乙○○之僱用人，其就被告乙○○因執行業務不法侵害原告權
      利之行為，依上開規定，亦應負連帶賠償之責。原告等分
      別為被害人楊呆之配偶及子女，而被告乙○○因上開過失
      行為造成楊呆，從而原告本於侵權行為之法律關係，請求
      被告二人連帶賠償，即屬有據。
    四原告請求之損害賠償金額：
    (一) 醫藥費：被害人楊呆因車禍重傷送醫急救，由原告己○○支出醫藥費用鬥百零六元。
    (二)喪葬費：被害人楊呆意外傷亡後，原告己○○為其支出喪
      葬費用十八萬五千五百元。
    (三)扶養費：原告丁○○○為楊呆之配偶，為楊呆生前依法負
      扶養義務之人，因楊呆死亡後，原告丁○○○之扶養權利
      受有損害，參照我國九十年度女性平均壽命為七十八．五
      歲，丁○○○於事發時年七十一歲，尚有平均餘命八年，
      而原告丁○○○因年老身體不佳，不僅無工作收入，且日
      常生活起居均須仰賴旁人，本件事故發生前，原告丁○○○原本由楊呆扶養照料，楊呆驟逝，子女又均有工作，無
      法日夜照料丁○○○，丁○○○乃住進台南縣萬安養護中
      心，由第三人協勵照顧，目前按月支出費用平均二萬元，
      準此，本件計算原告丁○○○每月生活所需費用以二萬元
      為適當，每年之扶養費為二十四萬元，八年之生活費，依
      霍夫曼方式扣除期前利息，再據被害人與應對丁○○○負
      扶養義務之人數共五人，被害人應負擔比例五分之一計算
      ，原告丁○○○一次可請求之扶養費為三十一萬六千二百
      五十四元。
    (四)精神慰撫金：查被害人楊呆係原告等人之偶、父親，平日
      不僅身強體健，可預期壽命甚長，且與原告等人均感情深
      厚，係原告之精神支柱，原告丁○○○原本期待晚年能與
      丈夫偕手共渡，老來相互扶持，而子女甲○○○、己○○
      、庚○○、戊○○亦均期能承歡膝下，共享天倫，詎因被
      告乙○○上開過失行為，使原告突然遭此喪夫、喪父之痛
      ，可謂哀痛逾恒，令原告等人痛不欲生，實為不可彌補之
      損害，原告依民法第一百九十四條之規定，請求被告連帶
      賠償原告每人各六十萬元之精神慰撫金，聊資慰藉。
    五又原告等人於車禍事故發生後，已依強制汽車責任保險法
      之規定，領取保除金一百四十萬元，原告同意將所受領之
      保險金視為賠償額之一部分予以扣除，按比例各扣除五分
      之一即二十八萬元後，原告每人得請求之金額分別如原告
      訴之聲明所示。
（三）證據：提出診斷證明書及相驗屍體證明書各一份、刑事判
      決書二件、繼承系統表一紙、醫藥費收據一份、喪葬費收
      據一份、養護中心繳費收據一紙等為憑。
三、原告主張之事實，業據其提出斷證明書及相驗屍體證明書各
    一份、刑事判決書二件、繼承系統表一紙、醫藥費收據一份
    、喪葬費收據一份、養護中心繳費收據一紙等為憑，復經本
    院調取該車禍事故之相關卷宗（含台灣台南地方法院檢察署
    九十三年度偵字第一０二八四號、第一二八五五號偵查卷宗
    、九十三年度相字第一一０三號相驗卷宗、本院九十四年度
    交訴字第五七號卷宗、台灣高等法院台南分院九十四年度交
    上訴字第七二一號卷宗等）核關無誤，而被告二人又均經二
    次合法通知，迄未到庭或以書狀為任何有利於己之答辯或主
    張，堪認原告之主張應屬可採。
四、原告等人之被繼承人楊呆於九十三年九月十三日十八時三十
    五分許，在台台南縣六甲鄉龜港村台一線二九七．一公里處
    路口，遭被告乙○○所駕駛之車牌號碼ＦＵ－五六九號自大
    貨車撞及，雖經送醫急救，惟因在現場時已無生命現象，經
    送抵奇美醫院施行三十分鐘急救仍宣告無效，同日十九時二
    十分許宣告死亡之事實，有台灣台南地方法院檢察署九十三
    年度相字第一一０三號相驗卷宗內之相驗事件初步調查報告
    表、奇美醫院診斷證明書、事故現場照片、道路交通事故調
    查報告表及現場圖等為憑；而本件車禍事故之發生，被告乙○○在上揭時地駕駛系爭大貨車，行經設有閃光黃燈號誌岔
    路口，未注意車前狀況，為車禍肇事次因，有台灣省台南區
    車輛行車事故鑑定委員會九十三年十一月十八日南鑑字第０
    九三五九０一九八０號函所附鑑定意見書足憑，則原告主張
    被告就本件車禍事故之發生，應負過失之責等情，自非無憑
    。因被告乙○○就本件車禍之發生確有過失行為，而被告復
    迄未到庭為任何抗辯，則原告依民法第一百八十四條第一項
    ，主張被告乙○○應負損害賠償責任，另被告上加油站股份
    有限公司係乙○○之僱用人，依民法第一百八十八條第一項
    前段之規定，應與被告乙○○連帶負全部之損害賠償責任，
    自無不合。
五、對原告主張之損害額，被告亦迄未到庭為任何爭執，而關於
    原告所支出之醫藥費用及喪葬費用等部分，原告亦提出奇
    美醫院出具之收據二紙、集賢閣禮儀社出具之作業明細表一
    紙為憑，尚非無憑，堪予採認；原告主張丁○○○自九十
    三年九月二十六日起，因被害人楊呆死亡後，無人照料，經
    送至台南縣新營市○○○路一三０號之萬安養護中心，其每
    月包含安養費在內，平均之費用為每月二萬元，亦有萬安養
    護中心出具之收據十六紙為憑，其中僅安養費即達每月一萬
    六千元，再包含不定時支出之衛生器財費及看診費用等，則
    原告主張丁○○○每月之花費為二萬元之數，應符常情，依
    霍夫曼式扣除期前利息計算結果，被害人楊呆應負擔原告丁○○○之扶養費，在丁○○○八年平均餘命中，一次請求之
    數額為三十一萬六千二百五十四元，就此扶養費之主張，被
    告亦迄未就此部分為任何答辯或主張，是原告此部分之主張
    亦屬可採認；原告主張因其被繼承人楊呆死亡，造成原告
    每人之非財產上損害，要求以每人賠償六十萬元之精神慰撫
    金部分，被告亦迄未到庭為任何陳述，亦堪認原告之主張應
    屬可採；另原告主張楊呆死亡後，原告等已領受強制責任
    保險金一百四十萬元，原告五人每人分受二十八萬元，此分
    受額應予扣除等情，亦無不合。
六、綜上所述，本件被告乙○○就原告等人被繼承人楊呆之死亡
    應負過失行為之損害賠償責任，而被告上好加油站股份有限
    公司基於係乙○○之僱用人，亦應與受僱人乙○○負連帶賠
    償責任。原告之請求中，每人之精神慰撫金六十萬元，扣除
    分受之強制責任保險金二十八萬元後，每人尚得請求三十二
    萬元，另原告己○○尚得請求支出之醫藥費九百零六元、喪
    葬費十八萬五千五百元，加計三十二萬元之精神慰撫金餘額
    後，總額為五十萬六千四百零六元；原告丁○○○得一次請
    求之扶養費三十一萬六千二百五十四元，加計三十二萬元之
    精神慰撫金餘額後，總額為六十三萬六千二百五十四萬元，
    從而原告起訴請求被告應連帶給付原告丁○○○六十三萬六
    千二百五十四元；連帶給付原告己○○五十萬六千四百零六
    元；連帶給付原告楊玉蘭、庚○○、戊○○各三十二萬元，
    並均自起訴狀送達被告之翌日（本件起訴狀係於九十四年十
    二月十四日為留置送達，經過十日即九十四年十二月二十三
    日生效，則送達之翌日應為九十四年十二月二十四日）起至
    清償日止，按週年利率百分之五計算之利息，自無不合，應
    予准許；又原告等聲明願供擔保，請求宣告假執行，亦無不
    合，爰就原告各得請求之數額，分別諭知原告提供各自適當
    之擔保金後宣告之。
七、據上論結：本件原告之訴為有理由，並依民事訴訟法第三百
    八十五條第一項前段、第八十五條第二項、第三百九十條第
    二項，判決如主文。
中    華    民    國    95    年    3     月    31    日
                  民事第二庭    法    官  王國忠
以上為正本係照原本作成。
如對本判決不服，須於判決送達後二十日內向本院提出上訴狀。
中    華    民    國    95    年    4     月    7     日
                                書 記 官  楊建新


司法院資訊處製作；財團法人民間司法改革基金會備份。
